臺灣高等法院刑事判決
109年度上訴字第3670號
上  訴  人  
即  被  告  楊修誠


指定辯護人  本院公設辯護人王永炫  
上  訴  人  
即  被  告  張志豪


指定辯護人  張本立律師（義辯律師）  
上列上訴人即被告等因傷害致重傷案件，不服臺灣臺北地方法院
109年度訴字第128號，中華民國109年7月30日第一審判決（起訴
案號：臺灣臺北地方檢察署109年度偵字第2280號），提起上訴
，本院判決如下：
    主      文
上訴駁回。               
    事實及理由
一、經本院審理結果，認第一審以上訴人即被告楊修誠、張志豪
    （下稱被告楊修誠等2人）共同犯刑法第277條第1項之傷害
    罪，各判處有期徒刑8月，其認事用法及量刑均無不當，應
    予維持，並引用第一審判決書記載之事實、證據及理由（如
    附件）。
二、被告楊修誠等2人上訴意旨均略以：原審僅認定被告楊修誠
    等2人成立傷害罪，且認定被告楊修誠等2人均為累犯，雖未
    依累犯規定加重其刑，然衡量被告楊修誠等2人犯罪之動機
    、目的、犯罪時所受刺激、與告訴人潘誌誠之關係等量刑因
    素，且告訴人要求高達新臺幣200萬元之鉅額賠償，並不合
    理，被告楊修誠等2人不能與告訴人達成和解，實難過度苛
    責被告楊修誠等2人，而被告楊修誠等2人自偵查、原審以來
    始終坦承犯行，態度良好，原審仍判處有期徒刑8月之不得
    易科罰金之刑，量刑實屬過重云云。
三、本院查：
　㈠原判決依憑被告楊修誠等2人之自白、告訴人之指述、三軍總
    醫院附設民眾診療服務處108年10月23日神經外科、耳鼻喉
    科診斷證明書及現場監視錄影器翻拍照片等證據，認定被告
    楊修誠等2人本件共同傷害之犯行，已詳敘所憑之證據與認
    定之理由，並無任何憑空推論之情事，亦與經驗法則、論理
    法則無違。
　㈡按刑事審判旨在實現刑罰權之分配的正義，故法院對有罪被
    告之科刑，應符合罪刑相當之原則，使輕重得宜，罰當其罪
    ，以契合社會之法律感情，此所以刑法第57條明定科刑時應
    審酌一切情狀，尤應注意該條所列10款事項以為科刑輕重之
    標準，俾使法院就個案之量刑，能斟酌至當。而量刑輕重係
    屬事實審法院得依職權自由裁量之事項，苟已斟酌刑法第57
    條各款所列情狀而未逾越法定刑度，不得遽指為違法（最高
    法院72年台上字第6696號判例參照）。查原審判決關於科刑
    之部分，已審酌刑法第57條各款規定之情狀，並就被告楊修
    誠2人上訴意旨所指－犯罪之動機、目的及雖未能與告訴人達
    成和解，然始終坦承犯行之犯罪後態度等節（詳如原判決第
    5頁第5至16行所載），予以衡酌後，於法定刑度之內，予以
    量定，客觀上並無明顯濫權或失之過重之情形，亦未違反比
    例原則，核無違法或不當。至司法院所建置「量刑資訊系統
    」內之相關數據，僅供法院量刑參考，並非據此剝奪或限縮
    法官審酌個案情節適切量刑之裁量權限，究不得僅因法院量
    刑結果與司法院統計資料未盡相符，即可任意指摘判決量刑
    違法。
　㈢公訴人雖於本院審理時稱：被告楊修誠等2人之傷害行為確實
    造成告訴人嗅覺喪失之重傷害結果，渠2人所犯應係刑法第2
    77條第2項後段之傷害致重傷罪嫌，原審認事用法不當等語
    ，並聲請傳喚告訴人作證。告訴人於本院審理時固證稱：我
    於105年間曾因顱內出血，在雙和醫院住院治療，當時醫師
    表示，因顱內出血不建議開刀，要讓我自體吸收比較好，醫
    師有告訴我腦震盪會有嗅覺喪失的可能，我當時並沒有嗅覺
    喪失，但我因此得知腦震盪會有嗅覺喪失之可能，所以我因
    本案到醫院急診的時候，胸腔和鼻子都是血，聞不到味道，
    我才問護士說我是不是嗅覺喪失了，我當時只是跟護士說我
    105年腦部有受過傷，問護士說這次受傷是不是造成我嗅覺
    喪失等語（見本院卷第147至151頁）。然查，告訴人於108
    年10月9日住院時，護理紀錄已依告訴人之陳述記載「105/6
    /20被人毆打，喪失嗅覺」等情，有國防醫學院三軍總醫院
    （下稱三軍總醫院）護理紀錄在卷可稽（見原審卷第159頁
    ），則告訴人於本次傷害入院前之105年6月20日住院時已有
    嗅覺喪失情形。且告訴人雖因被告楊修誠等2人之傷害行為
    ，致有頭部外傷硬腦膜下出血、鼻骨骨折併鼻中隔彎曲等傷
    害，然嗅覺喪失可能因外傷造成，未能與鼻中膈彎曲及鼻骨
    骨折間建立絕對之因果關係，亦無法確定與告訴人108年10
    月8日所診斷之相關病名有其相關，有三軍總醫院109年3月2
    7日院三醫勤字第1090003728號函在卷可稽（見原審卷第97
    頁）。是告訴人之嗅覺喪失尚難逕認與遭被告楊修誠等2人
    毆打所致鼻骨骨折併鼻中隔彎曲之傷勢有關。再者，告訴人
    於109年4月8日、同年月22日，經三軍總醫院腦部核磁共振
    檢查結果，告訴人腦額葉及枕葉局部組織缺損，目前嗅能嚴
    重減損，原因未明亦無法證實或排除告訴人嗅覺喪失與外傷
    之關聯，且告訴人目前嗅能嚴重減損無法證實或排除與「腦
    額葉及枕局部組織缺損」之因果關係，有三軍總醫院109年4
    月30日院三醫勤字第1090005036號函、109年6月1日院三醫
    勤字第1090006401號函在卷可稽（見原審卷第117、209至21
    1頁）。可知告訴人於本案108年10月8日前即有「局部腦組
    織缺損在枕葉」之病狀，且「局部腦組織缺損在枕葉」與嗅
    覺喪失間無法證實或排除兩者之因果關係，亦即告訴人所受
    嗅覺喪失之重傷，無法排除與告訴人自身腦部既有局部腦組
    織缺損在枕葉之關聯性。而告訴人於本院審理時所為上開證
    述，核與卷附護理紀錄、病歷資料及三軍總醫院對告訴人嗅
    覺喪失成因所為專業判斷等證據資料，不相符合，而無從採
    信。從而，由公訴人所舉上開證據，尚無從證明告訴人嗅覺
    喪失係因被告楊修誠等2人之傷害犯行所致，自難對被告楊
    修誠等2人遽以傷害致重傷罪相繩。故公訴人此部分主張，
    尚屬無據，附此敘明。
　㈣綜上所述，被告楊修誠等2人提起本件上訴，均係就原審之量
    刑反覆爭執，並未再有其他舉證為憑，為無理由，應予駁回
    。　　
據上論斷，應依刑事訴訟法第373條、第368條，判決如主文。
本案經檢察官李明哲提起公訴，被告楊修誠等2人提起上訴後，
經檢察官許仲瑩到庭執行職務。
中　　華　　民　　國　　109 　年　　12　　月　　18　　日
                  刑事第十五庭  審判長法　官  劉興浪
  　　　　　　　　　　　　　　　　　　法　官  陳信旗
  　　　　　　　　　　　　　　　　　　法　官  林怡秀
以上正本證明與原本無異。
如不服本判決，應於收受送達後20日內向本院提出上訴書狀，其
未敘述上訴之理由者並得於提起上訴後20日內向本院補提理由書
（均須按他造當事人之人數附繕本）「切勿逕送上級法院」。
                                      書記官  陳采薇
中　　華　　民　　國　　109 　年　　12 　 月　　18　　日
附錄本案論罪科刑法條全文：
中華民國刑法第277條
傷害人之身體或健康者，處5年以下有期徒刑、拘役或50萬元以
下罰金。
犯前項之罪，因而致人於死者，處無期徒刑或7年以上有期徒刑
；致重傷者，處3年以上10年以下有期徒刑。
附件：
臺灣臺北地方法院刑事判決
109年度訴字第128號
公　訴　人　臺灣臺北地方檢察署檢察官
被　　　告　楊修誠　男　民國00年0月00日生
　　　　　　　　　　身分證統一編號：Z000000000號
　　　　　　　　　　住南投縣○○鄉○○巷00○0號　　　　 
　　　　　　　　　　居新北市○○區○○○路00號3樓　　　 
指定辯護人  本院公設辯護人曾德榮
被　　　告　張志豪　男　民國00年0月0日生
　　　　　　　　　　身分證統一編號：Z000000000號
　　　　　　　　　　住○○市○○區○○街000巷000號3樓　 
　　　　　　　　　　居新北市○○區○○○路00號3樓　　　 
指定辯護人　顏瑞成律師
上列被告等因傷害案件，經檢察官提起公訴（109年度偵字第228
0號），本院判決如下：
    主  文
楊修誠犯共同傷害罪，累犯，處有期徒刑捌月。
張志豪犯共同傷害罪，累犯，處有期徒刑捌月。
    事  實
一、楊修誠、張志豪於民國108年10月8日4時許，在臺北市○○區○
    ○路000號地下1樓之好樂迪KTV內，楊修誠、張志豪自述因走
    錯包廂因而與潘誌誠發生爭執，竟共同基於傷害之犯意聯絡
    ，楊修誠先徒手毆打潘誌誠頭部，潘誌誠因而倒地，張志豪
    再徒手毆打潘誌誠頭部，致潘誌誠受有頭部外傷硬腦膜下出
    血、鼻骨骨折併鼻中隔彎曲、胸部鈍挫傷併縱膈腔及皮下氣
    腫、左上眼撕裂傷約1公分、左臉頰撕裂傷約1.5公分、左胸
    壁撕裂傷約7公分之傷害。嗣經潘誌誠報警，始悉上情。
二、案經潘誌誠訴由臺北市政府警察局信義分局報告臺灣臺北地
    方檢察署檢察官偵查起訴。
    理  由
壹、證據能力部分
一、按被告以外之人（包括證人、鑑定人、告訴人、被害人及共
    同被告等）於審判外之言詞或書面陳述，雖不符刑事訴訟法
    第159條之1至第159條之4之規定，而經當事人於審判程序同
    意作為證據，法院審酌該言詞陳述或書面陳述作成時之情況
    ，認為適當者，亦得為證據；當事人、代理人或辯護人於法
    院調查證據時，知有刑事訴訟法第159條第1項不得為證據之
    情形，而未於言詞辯論終結前聲明異議者，視為有前項之同
    意，同法第159條之5定有明文。立法意旨在於傳聞證據未經
    當事人之反對詰問予以核實，原則上先予排除。惟若當事人
    已放棄反對詰問權，於審判程序中表明同意該等傳聞證據可
    作為證據；或於言詞辯論終結前未聲明異議，基於尊重當事
    人對傳聞證據之處分權，及證據資料愈豐富，愈有助於真實
    發見之理念，且強化言詞辯論主義，使訴訟程序得以順暢進
    行，上開傳聞證據亦均具有證據能力。查本判決下列所引用
    之被告以外之人於審判外之供述證據資料，因公訴人、被告
    楊俢誠、張志豪及辯護人等對本院提示之卷證，均就證據能
    力部分表示同意有證據能力（見109年度訴字第128號卷、下
    稱本院卷、第97頁），且迄至言詞辯論終結前均未再聲明異
    議（見本院卷第275至286頁），而本院審酌上開證據資料製
    作時之情況，無不當取供及證明力明顯過低之瑕疵，認以之
    作為證據應屬適當，故揆諸上開規定，認上開證據資料應有
    證據能力。
二、本判決下列認定事實所引用之非供述證據，並無證據證明係
    公務員違背法定程序取得之證據，且與本件待證事實具有自
    然之關聯性，均得作為證據。
貳、實體事項
一、認定犯罪事實所憑之證據及理由
    上開事實，業據被告二人於警詢、偵訊、本院準備程序及審
    理時均坦承不諱（見偵卷第11至15頁、第17至19頁、第93至
    95頁，本院卷第87至95頁、第275至286頁），核與證人即告
    訴人潘誌誠於警詢、偵訊中證述為被告二人傷害乙節相符，
    並有三軍總醫院（下稱三總醫院）附設民眾診療服務處108
    年10月23日神經外科、耳鼻喉科診斷證明書及現場監視錄影
    器翻拍照片在卷可稽（見偵卷第39至41頁、第43至45頁）。
    足認被告之任意性自白與事實相符，應堪採信。本案事證明
    確，被告二人犯行洵堪認定，應依法論科。
二、論罪科刑
  ㈠核被告楊修誠、張志豪所為，均係犯刑法第277條第1項之傷
    害罪。
  ㈡公訴意旨雖認被告二人上開犯行，係犯刑法第277條第2項後
    段之傷害致重傷罪。查告訴人有嗅覺喪失乙節，雖為被告2
    人所不爭執（見本院卷第91頁），並有三總醫院附設民眾診
    療服務處108年10月23日、108年4月22日診斷證明書及三總
    醫院109年6月1日院三醫勤字第1090006401號函在卷可稽（
    見本院卷第175頁、第177頁、第209至211頁）。惟查：
　⒈告訴人於108年10月8日急診入院，同年月9日住院，並於108
    年10月14日出院時，經診斷病名為頭部外傷硬腦膜下出血、
    鼻骨骨折、胸部鈍挫傷併縱膈腔及皮下氣腫、左上眼撕裂傷
    約1公分、左臉頰撕裂傷約1.5公分、左胸壁撕裂傷約7公分
    之傷害，且於108年10月9日住院時，護理紀錄「一、病史：
    病人無先天疾病，共住院1次；105/6/20被人毆打，喪失嗅
    覺」等情，有三總醫院附設民眾診療服務處108年10月23日
    診斷證明書、三總醫院護理紀錄在卷可稽（見本院卷第143
    頁、第159頁）。是以，被告於108年10月14日出院時，並未
    經診斷有嗅覺喪失之傷害，且於本次傷害入院前之105年6月
    20日住院時已有嗅覺喪失情形，告訴人是否因被告二人之犯
    行致有嗅覺喪失之傷害，已非無疑。
　⒉且查，告訴人固因被告二人之傷害行為，致有頭部外傷硬腦
    膜下出血、鼻骨骨折併鼻中隔彎曲等傷害，然嗅覺喪失可能
    因外傷造成，但未能與鼻中膈彎曲及鼻骨骨折間建立絕對之
    因果關係，亦無法確定與告訴人108年10月8日所診斷之相關
    病名有其相關，有三總醫院109年3月27日院三醫勤字第1090
    003728號函在卷可稽（見本院卷第97頁）。是告訴人之嗅覺
    喪失尚難逕認與遭被告二人以毆打所致鼻骨骨折併鼻中隔彎
    曲之傷勢有關。
　⒊再者，告訴人於108年10月8日進行兩次頭部斷層掃描檢查報
    告中所示：腦呈現輕度萎縮、局部腦組織缺損在左枕葉、兩
    側內頸動脈粥狀動脈硬化管壁鈣化，其中局部腦織缺損在枕
    葉，不是該次外傷所致。嗣經告訴人於109年4月8日、同年
    月22日前往三總醫院門診複查，經腦部核磁共振檢查結果，
    告訴人腦額葉及枕葉局部組織缺損，目前嗅能嚴重減損，原
    因未明亦無法證實或排除告訴人嗅覺喪失與外傷之關聯，且
    告訴人目前嗅能嚴重減損無法證實或排除與「腦額葉及枕局
    部組織缺損」之因果關係，有國防醫學院三軍總醫院109年4
    月30日院三醫勤字第1090005036號函、109年6月1日院三醫
    勤字第1090006401號函在卷可稽（見本院卷第117頁、第209
    至211頁）。可知告訴人於本案108年10月8日前即有「局部
    腦組織缺損在枕葉」之病狀，且「局部腦組織缺損在枕葉」
    與嗅覺喪失間無法證實或排除兩者之因果關係，亦即告訴人
    所受嗅覺喪失之重傷，無法排除與告訴人自身腦部既有局部
    腦組織缺損在枕葉之關聯性，顯見告訴人之嗅覺喪失與本案
    被告二人之傷害行為間之因果關係，並非毫無合理懷疑。
　⒋此外，復無其他積極證據證明告訴人確係有因被告二人之犯
    行致有重傷害之結果，基於罪疑利益歸於被告原則，就此部
    分不能證明為被告二人所為，自難以傷害致重傷罪相繩，是
    公訴意旨認被告二人係犯刑法第277條第2項之傷害致重傷罪
    ，尚有未洽，惟起訴事實與本院認定之基本事實相同，且本
    院已於審理時告知被告二人及辯護人上開涉犯法條（見本院
    卷第276頁），對其等訴訟防禦權並無妨害，爰依法變更起
    訴法條。
　㈢被告楊修誠、張志豪，就本案犯行有犯意聯絡、行為分擔，
    為共同正犯。
　㈣累犯部分
　⒈按刑法第47條第1項關於累犯加重之規定，係不分情節，基於
    累犯者有其特別惡性及對刑罰反應力薄弱等立法理由，一律
    加重最低本刑，於不符合刑法第59條所定要件之情形下，致
    生行為人所受之刑罰超過其所應負擔罪責之個案，其人身自
    由因此遭受過苛之侵害部分，對人民受憲法第8條保障之人
    身自由所為限制，不符憲法罪刑相當原則，牴觸憲法第23條
    比例原則。於此範圍內，有關機關應自本解釋公布之日起2
    年內，依本解釋意旨修正之。於修正前，為避免發生上述罪
    刑不相當之情形，法院就該個案應依本解釋意旨，裁量是否
    加重最低本刑（司法院釋字第775號解釋意旨參照）。亦即
    ，刑法第47條第1項規定之「應」加重最低本刑（即法定本
    刑加重），於修法完成前，應暫時調整為由法院「得」加重
    最低本刑（即法官裁量加重），法院於量刑裁量時即應具體
    審酌前案（故意或過失）徒刑之執行完畢情形（有無入監執
    行完畢、是否易科罰金或易服社會勞動而視為執行完畢）、
    5年以內（5年之初期、中期、末期）、再犯後罪（是否同一
    罪質、重罪或輕罪）等，綜合判斷累犯個案有無因加重本刑
    致生行為人所受的刑罰超過其所應負擔罪責的情形（司法院
    釋字第775號解釋林俊益大法官及蔡炯燉大法官協同意見書
    意旨可參）。　
　⒉查被告楊修誠，前因肇事逃逸案件，經臺灣南投地方法院以1
    06年度審交訴字第33號判決判處有期徒刑3月確定，嗣於107
    年8月7日徒刑執行完畢出監等情，有臺灣高等法院被告前案
    紀錄表在卷可稽（見本院卷第287至291頁），其於受有期徒
    刑執行完畢後，5年內故意犯本件有期徒刑以上之罪，為累
    犯。次查被告張志豪，前因不能安全駕駛致交通危險案件，
    經本院以105年度交簡字第919號判決判處有期徒刑2月確定
    ，嗣於105年11月22日易科罰金執行完畢等情，有臺灣高等
    法院被告前案紀錄表在卷可稽（見本院卷第293至295頁），
    其於受有期徒刑執行完畢後，5年內故意犯本件有期徒刑以
    上之罪，為累犯。
　⒊本院審酌被告楊修誠、張志豪之前案與本案所犯之罪，其犯
    罪類型及法益種類，均與本案犯行有別，罪質亦互異，是認
    被告二人均無應依刑法第47條第1項規定加重其刑。
  ㈤爰以行為人責任為基礎，審酌被告二人不思循理性方式解決
    紛爭，未能克制情緒，因一時紛爭即率傷害告訴人，且傷害
    攻擊主要攻擊告訴人頭部，致告訴人受有事欄所述之傷害，
    所為誠屬不該。參以被告二人犯後均自始坦承犯行之犯後態
    度，傷害手段係以徒手攻擊，暨尚未與告訴人和解，取得告
    訴人原諒，兼衡被告楊修誠自述高職畢業之教育程度、之前
    從事茶葉加工、目前待業中、有父母需其扶養之家庭經濟狀
    況（見本院卷第285頁）；被告張志豪自述高職結業之教育
    程度、之前在臺北市松山區之五分埔從事倉管、目前待業中
    、有剛出生之子女需其扶養之家庭經濟狀況（見本院卷第28
    5頁）及其等犯罪之動機、目的、告訴人之傷害結果等一切
    情狀，爰分別量處如主文所示之刑，以示警愓。
據上論斷，應依刑事訴訟法第299條第1項前段、第300條，刑法
第277條第1項、第28條、第47條第1項，判決如主文。
本案經檢察官李明哲提起公訴，檢察官陳國安到庭執行職務。
中　　華　　民　　國　　109 　年　　7 　　月　　30　　日
　　　　　　　　　刑事第四庭    審判長法　官  陳柏宇
　　　　　　　　　　
　　　　　　　　　                    法  官  陳彥君
　　　　　　　　　
　　　　　　　　　                    法  官  吳明蒼
上正本證明與原本無異。 
如不服本判決應於收受送達後20日內向本院提出上訴書狀，並應
敘述具體理由；其未敘述上訴理由者，應於上訴期間屆滿後20日
內向本院補提理由書（均須按他造當事人之人數附繕本）「切勿
逕送上級法院」。告訴人或被害人如對於本判決不服者，應具備
理由請求檢察官上訴，其上訴期間之計算係以檢察官收受判決正
本之日期為準。 
　　　　　　　　　　　　　　　　　　　書記官　陳韻宇
中　　華　　民　　國　　109 　年　　7 　　月　　30　　日